臺灣高等法院刑事裁定
111年度抗字第85號
抗  告  人
即  受刑人  蕭博胤



上列抗告人即受刑人因聲請定其應執行刑案件，不服臺灣臺北地
方法院中華民國110年12月30日裁定（110年度聲字第2167號），
提起抗告，本院裁定如下：
    主  文
原裁定撤銷。
甲○○犯如附表所示各罪所處之刑，應執行有期徒刑叁年陸月。
    理  由
一、原裁定意旨略以：數罪併罰，宣告多數有期徒刑者，於各刑
    中之最長期以上各刑合併之刑期以下，定其刑期，刑法第53
    條、第51條第5款分別定有明文；一裁判宣告數罪之刑，雖
    曾經定其執行刑，但如再與其他裁判宣告之刑定其執行刑時
    ，前定之執行刑當然失效，仍應以其各罪宣告之刑為基礎，
    定其執行刑，不得以前之執行刑為基礎，以與後裁判宣告之
    刑，定其執行刑，而更定之應執行刑，不應比前定之應執行
    刑加計其他裁判所處刑期後為重，否則即與法律秩序理念及
    法律目的之內部界限有違，難認適法，最高法院83年度台抗
    字第502號、93年度台非字第192號裁定意旨可資參照。原審
    法院係抗告人即受刑人甲○○（下稱抗告人）所犯如原裁定附
    表所示各罪犯罪事實最後判決之法院，且原裁定附表編號2
    至10之罪確係於附表編號1所示之判決確定前所犯，並均經
    判決確定，原審應認檢察官聲請正當，依前揭法條及裁判說
    明，定應執行有期徒刑4年6月等語。
二、抗告意旨略以：抗告人所犯如原裁定附表所示之各罪，除觸
    犯藥事法以外，其餘均為抗告人加入同一詐騙集團從事車手
    提領款項之犯罪，雖分別繫屬而判決，然原裁定卻未衡量各
    罪之罪質相同，犯罪型態一致，時間緊接，具實質同罪程度
    而予整體非難評價。且數罪併罰原為特別量酌之非常法，不
    應純以不逾越內外部界限為限制，而應再就立法善意及罪刑
    相當之正義原則為考慮。爰請求再予審酌，多予寬減，更定
    刑期云云。
三、按裁判確定前犯數罪者，併合處罰之，但得易服社會勞動之
    罪與不得易服社會勞動之罪，不在此限；前項但書情形，受
    刑人請求檢察官聲請定應執行刑者，依第51條規定定之；數
    罪併罰，有二裁判以上，依第51條之規定，定其應執行之刑
    ，其宣告多數有期徒刑者，於各刑中之最長期以上，各刑合
    併之刑期以下，定其刑期，但不得逾30年，刑法第50條第1
    項前段、第2項第4款、第51條第5款定有明文。參其立法意
    旨，除在於緩和多數有期徒刑合併執行所造成之苛酷外，更
    避免責任非難之重複，蓋有期徒刑之科處，不僅在於懲罰犯
    罪行為，更重在矯治犯罪行為人、提升其規範意識，及回復
    社會對於法律規範之信賴，是應併合處罰之複數有期徒刑倘
    一律合併執行，將造成責任非難之效果重複滿足、邊際效應
    遞減之不當效果，甚至有違責任主義，故採行加重單一刑主
    義，以期責罰相當。是法院就應併合處罰之數個有期徒刑宣
    告定其應執行刑時，不僅應遵守法律所定「以宣告各刑中之
    最長期為下限，各刑合併之刑期為上限，但最長不得逾30年
    」之外部界限，更應受不得明顯違反公平正義、法律秩序理
    念及目的之規範。具體而言，於併合處罰，其執行刑之酌定
    ，應視行為人所犯數罪之犯罪類型而定，倘行為人所犯數罪
    屬相同之犯罪類型者（如複數竊盜、施用或販賣毒品等），
    於併合處罰時，其責任非難重複之程度較高，應酌定較低之
    應執行刑；然行為人所犯數罪雖屬相同之犯罪類型，但所侵
    犯者為具有不可替代性、不可回復性之個人法益（如殺人、
    妨害性自主），於併合處罰時，其責任非難重複之程度則較
    低，自可酌定較高之應執行刑；另行為人所犯數罪非惟犯罪
    類型相同，且其行為態樣、手段、動機均相似者，於併合處
    罰時，其責任非難重複之程度更高，應酌定更低之應執行刑
    ；反之，行為人所犯數罪各屬不同之犯罪類型者，於併合處
    罰時，其責任非難重複之程度甚低，當可酌定較高之應執行
    刑。至個別犯罪之犯罪情節或對於社會之影響、行為人之品
    性、智識、生活狀況或前科情形等，除前述用以判斷各個犯
    罪之犯罪類型、法益侵害種類、犯罪行為態樣、手段、動機
    是否相同、相似，以避免責任非難過度重複者外，乃個別犯
    罪量處刑罰時已斟酌過之因素，要非定應執行刑時應再行審
    酌者。
四、又刑事訴訟法第370條增訂第2項規定「前項所稱刑，指宣告
    刑及數罪併罰所定應執行之刑」，及第3項規定「第一項規
    定，於第一審或第二審數罪併罰之判決，一部上訴經撤銷後
    ，另以裁定定其應執行之刑時，準用之」，已針對第二審上
    訴案件之定應執行之刑，明定有不利益變更禁止原則之適用
    ；而分屬不同案件之數罪併罰，倘一裁判宣告數罪之刑，曾
    經定其執行刑，再與其他裁判宣告之刑定其執行刑時，在法
    理上亦應同受此原則之拘束，亦即另定之執行刑，其裁量所
    定之刑期，不得較重於前定之執行刑加計後裁判宣告之刑之
    總和（最高法院103年度第14次刑事庭會議決議、103年度台
    抗字第707號、第674號裁定意旨參照）。故應併罰之數罪經
    定其應執行刑後，因受刑人另犯他罪應與該數罪併合處罰，
    或因他故，致重定應執行刑者，法院行使自由裁量權更定應
    執行刑之結果，即不應比前定之執行刑更不利於被告，始能
    認為已符合裁量之內部性界限。 　　　
五、經查：
(一)抗告人前所犯如附表所示共10罪，均經判決確定在案，且各
    罪犯罪時間均在附表編號1所示判決確定之前，並經抗告人
    請求就編號1、2、4至6所示不得易服社會勞動之罪，與編號
    3、7至10所示得易服社會勞動之罪合併定刑等節，有各該刑
    事判決書、抗告人簽名之「臺灣臺北地方檢察署依102年1月
    23日修正之刑法第50條調查受刑人是否聲請定應執行刑調查
    表」、本院被告前案紀錄表附卷可稽，此部分事實首堪認定
    。
(二)原裁定依附表編號1至10所示各罪所宣告之有期徒刑（總和8
    年7月）為基礎，於各刑中之最長期（1年4月）以上，附表
    編號1至3前曾定應執行有期徒刑2年、編號4至6前曾定應執
    行有期徒刑2年、編號7至10曾定應執行有期徒刑8月，而定
    本件刑期為有期徒刑4年6月，固已有所減輕而未逾越刑法第
    51條第5款所定法律之外部性界限及內部界限。然抗告人除
    附表編號3所犯轉讓禁藥罪外，其餘所犯均為參與詐欺集團
    任取款車手，犯罪時間集中於民國108年9月、10月間，有各
    該刑事判決在卷可參，犯罪類型、行為態樣、手段、動機均
    屬相同，責任非難重複程度甚高，揆諸上揭說明，應於酌定
    應執行刑之際，考量上情並反映於所定刑度，俾貫徹罪刑相
    當原則，以維護公平正義、法律秩序之理念及目的。惟原審
    就抗告人所犯附表編號1至10示各罪之刑裁定應執行有期徒
    刑4年6月，幾近附表編號1至3、4至6及7至10所定應執行刑2
    年、2年、8月之總合（即4年8月），是原審有無考量抗告人
    所犯數罪反應出之人格特性，並權衡審酌其責任與整體刑法
    目的及相關刑事政策等，在合於目的性、妥當性、比例原則
    、公平正義、罪刑相當原則為適當之裁量，非無疑義，亦難
    謂為妥適。抗告人執此提起抗告，指摘原裁定不當，非無理
    由。
(三)綜上，原裁定既有如上述違誤或不當之處，即屬無可維持，
    應由本院撤銷，且為免發回原審法院重新裁定於刑事訴追執
    行效能無益，爰由本院自為裁定。本件抗告人犯如附表編號
    1至10所示之罪，經法院先後判決確定，且各該罪均在附表
    編號1所示之罪於109年6月9日判決確定前所犯，是檢察官聲
    請就附表所示各罪合併定其應執行刑，於法尚無不合，並審
    酌抗告人如附表各罪所示刑度之外部限制（總刑期為有期徒
    刑8年7月）、附表編號1至3所示之罪經原審法院以110年度
    聲字第1343號裁定定應執行有期徒刑2年、編號4至6所示之
    罪經本院以110年度上訴字第1728號判決定應執行有期徒刑2
    年、編號7至10所示之罪經原審法院以110年度審簡字第1332
    號、第1333號判決定應執行有期徒刑8月，並考量抗告人所
    犯如附表編號1、2、4至10所示之罪，均為加重詐欺取財之
    財產犯罪，各罪犯罪時間接近，各犯罪類型、行為態樣、手
    段、動機均屬相同，責任非難重複程度甚高，以及審酌其他
    之罪為轉讓禁藥罪之法律目的、受刑人違反之嚴重性、所犯
    數罪為整體非難評價、貫徹刑法量刑公平正義理念之內部限
    制，並參酌抗告人就定刑之意見（參刑事抗告狀）等，允酌
    定較低之執行刑，爰定其應執行之刑如主文第2項所示。
六、據上論斷，應依刑事訴訟法第413條、第477條第1項，刑法
    第50條第2項、第1項但書、第51條第5款、第53條，裁定如
    主文。
中　　華　　民　　國　　111 　年　　1 　　月　　20　　日
              　　刑事第十八庭  審判長法　官  何俏美
                                      法　官  葉乃瑋
                                      法　官  陳海寧
以上正本證明與原本無異。      
如不服本裁定，應於收受送達後5日內向本院提出再抗告狀。
                                      書記官  謝文傑
中　　華　　民　　國　　111 　年　　1 　　月　　20　　日
附表：
編號 罪名 宣告刑 犯罪日期 最後事實審  確定判決  備註     法院案號 判決日期 法院案號 判決日期  1 三人以上共同冒用公務員名義詐欺取財罪 有期徒刑1年2月 108年10月15日至同年月19日 臺灣臺南地方法院109年度訴字第188號 109年4月28日 臺灣臺南地方法院109年度訴字第188號 109年6月9日 編號1至3經臺灣臺北地方法院110年度聲字第1343號裁定定應執行有期徒刑2年 2 三人以共同冒用政府機關及公務員名義詐欺取財罪 有期徒刑1年4月 108年10月8日至同年月9日 臺灣高等法院臺中分院109年度金上訴字第2432號 109年12月10日 臺灣高等法院臺中分院109年度金上訴字第2432號 110年1月13日  3 轉讓禁藥罪 有期徒刑6月 108年10月18日 臺灣臺北地方法院109年度簡字第2336號 110年1月22日 臺灣臺北地方法院109年度簡字第2336號 110年2月26日  4 三人以上共同詐欺取財罪 有期徒刑1年 108年10月4日 臺灣高等法院110年度上訴字第1728號 110年9月8日 臺灣高等法院110年度上訴字第1728號 110年10月14日 編號4至6經臺灣高等法院110年度上訴字第1728號判決定應執行有期徒刑2年 5 三人以上共同詐欺取財罪 有期徒刑1年3月 108年10月4日      6 三人以上共同詐欺取財罪 有期徒刑1年4月 108年10月4日      7 三人以上共同冒用公務員名義詐欺取財罪 有期徒刑6月 108年9月22日 臺灣臺北地方法院110年度審簡字第1332、1333號 110年9月30日 臺灣臺北地方法院110年度審簡字第1332、1333號 110年11月16日 編號7至10經臺灣臺北地方法院以110年度審簡字第1332、1333號判決定應執行有期徒刑8月 8 三人以上共同詐欺取財罪 有期徒刑6月 108年10月4日      9 三人以上共同詐欺取財罪 有期徒刑6月 108年10月4日      10 三人以上共同詐欺取財罪 有期徒刑6月 108年10月4日